臺灣高雄地方法院刑事判決　　　　　　　94年度訴字第3917號
公　訴　人　臺灣高雄地方法院檢察署檢察官
被　　　告　甲○○
上列被告因毒品危害防制條例案件，經檢察官提起公訴（94年度
毒偵字第3695號），嗣因被告於準備程序中就被訴事實為有罪之
陳述，經詢問檢察官、被告意見後，合議庭乃裁定由受命法官獨
任改行簡式審判程序判決如下：
    主  文
甲○○連續施用第一級毒品，處有期徒刑玖月；扣案海洛因壹包
（不含包裝袋，淨重零點伍貳公克），沒收銷燬之；扣案包裝袋
壹個，沒收之。又連續施用第二級毒品，處有期徒刑肆月；扣案
甲基安非他命壹包（含包裝袋，驗前毛重為零點壹貳公克；驗後
毛重為零點壹公克）、殘有甲基安非他命吸食器壹個，均沒收銷
燬之。應執行有期徒刑壹年；扣案海洛因壹包（不含包裝袋，淨
重零點伍貳公克）、甲基安非他命壹包（含包裝袋，驗前毛重為
零點壹貳公克；驗後毛重為壹點壹公克）、殘有甲基安非他命吸
食器壹個，均沒收銷燬之；扣案包裝袋壹個，沒收之。
    事  實
一、甲○○前因施用毒品案件，經依本院以民國89年度毒聲字第
    2007號裁定送觀察、勒戒後，認有繼續施用毒品之傾向，再
    經本院以89年度毒聲字第2697號裁定送強制戒治，嗣經停止
    戒治程序（本院89年度毒聲字第6884號）、撤銷停止戒治程
    序（90年度毒聲字第1291號），於90年10月25日強制戒治執
    行完畢釋放，並於90年12月13日經臺灣高雄地方法院檢察署
    檢察官以90年度戒毒偵字第1339號處分書為不起訴處分。詎
    仍不知戒絕，於強制戒治執行完畢釋放（90年10月25日）後
    5 年內，復基於施用第一級毒品海洛因、第二級毒品甲基安
    非他命（起訴書誤載為安非他命公訴人已當庭更正為甲基安
    非他命）之概括犯意，自94年1 月間某日起（已在前案簡易
    判決書送達之後）至94年4 月10日19時許，在高雄市○○區
    ○○路509 號4 樓租屋處等處，以將第一級毒品海洛因置於
    注射針筒內，再以水稀釋後注射之方式，平均每日施用1 至
    2 次，連續施用第一級毒品海洛因多次；自94年3 月間某日
    起至94年4 月10日19時止，以將第二級毒品甲基安非他命置
    於吸食器內，再以火燒烤，吸食霧化氣體等方式，平均每3
    至4 日施用1 次，在上址等處，連續施用第二級毒品甲基安
    非他命多次。嗣於94年4 月10日21時5 分許，在高雄市三民
    區○○○路、義華路口，為警查獲，經甲○○同意後，警方
    於前開租屋處實施搜索，當場扣得海洛因1 包（含包裝袋，
    淨重0.52公克，包裝重為0.2 公克，其中包裝袋為甲○○所
    有供施用第一級毒品海洛因所用之物）、甲基安非他命1 包
    （含包裝袋，驗前毛重為0.12公克；驗後毛重為0.1 公克）
    及殘有甲基安非他命之吸食器1 個。
二、案經高雄市政府警察局三民第二分局報告臺灣高雄地方法院
    檢察署檢察官偵查起訴。
    理  由
一、本件被告甲○○所犯係死刑、無期徒刑、最輕本刑為3 年以
    上有期徒刑以外之罪，其於準備程序中就被訴事實為有罪之
    陳述，經本院告知簡式審判程序之旨，並聽取公訴人及被告
    之意見後，合議庭裁定由受命法官獨任進行簡式審判程序，
    合先敘明。
二、右揭犯罪事實，業據被告甲○○於本院審理時坦白承認（詳
    本院卷第38頁）。而被告被查獲後，經採集其尿液送高雄市
    立凱旋醫院鑑驗，結果呈嗎啡、甲基安非他命陽性反應（係
    以GC／MS方式檢驗），有高雄市立凱旋醫院94年4 月25日濫
    用藥物尿液檢驗報告附卷可佐（詳偵查卷第15頁）。而扣案
    如事實欄所示之海洛因1 包、甲基安非命1 包（以上均不含
    包裝袋）、殘有甲基安非他命吸食器1 個，經送驗後，確分
    含有海洛因、甲基安非他命成分，亦有法務部調查局調科壹
    字第220021670 號鑑定通知書；高雄醫學大學附設中和紀念
    醫院94年11月29日檢驗報告本院卷可參（詳本院卷第17頁至
    第19頁）。爰審酌(一)氣相層析質譜儀（GC／MS）乃目前就藥
    物篩檢結果必須進一步確認時最常採用之確認方法，因此在
    良好的操作條件之下，以氣象層析質譜儀作藥物及其代謝物
    之定性及定量分析，幾乎不會有偽陽性反應產生，業經行政
    院國軍退除役官輔導委員會台北榮民總醫院於83年4 月7日
    以（83）北總內字第0305 9號函示明確。(二)又海洛因係嗎啡
    經化學合成之半人工合成品，毒性倍於嗎啡，其經吸食或施
    打入人體，經新陳代謝作用又分解成嗎啡，故海洛因在進入
    人體後，均以嗎啡型態排於尿液中，故於吸食或施打海洛因
    者尿液中，可檢出嗎啡陽性反應，業經憲兵司令部80年5 月
    7 日以（80）鑑驗字第17 46 號函示明確。(三)而甲基安非他
    命經口服投與後約百分之70於24小時內自尿中排出，約百分
    之90於96小時內自尿中排出，且甲基安非他命成分之檢出與
    其投與方式、投與量、個人體質、採尿時間與檢測儀器之精
    密度等諸多方式有關，因此僅憑尿液中呈甲基安非他命陽性
    反應，並無法確實推算吸食時間距採集時間之長短，惟依上
    述資料推斷，最長不會超過4 日即96小時，亦經行政院衛生
    署藥物食品檢驗局81年2 月8 日81藥檢一字第001156號函示
    明確。從而，被告尿液經以氣相層析質譜儀鑑驗後，結果成
    嗎啡及甲基安非他命陽性反應，已如前述，是依前開函示意
    旨，被告自白核與事實相符，其各施用第一級毒品海洛因、
    第二級毒品甲基安非他命多次之犯行，均堪以認定。
三、論罪科刑部分：
  (一)按犯毒品危害防制條例第10條之罪，經觀察勒戒後，認有繼
    續施用毒品之傾向者，應由檢察官聲請法院裁定令入戒治處
    所施以強制戒治至無繼續戒治之必要，強制戒治期滿，應即
    釋放，由檢察官為不起訴處分。經強制戒治執行完畢釋放後
    ，5 年內再犯第10條之罪，依92年1 月9 日修正施行之毒品
    危害防制條例第23條第2 項規定意旨，應由檢察官偵查起訴
    。
  (二)查被告前因施用毒品案件，經依本院以89年度毒聲字第2007
    號裁定送觀察、勒戒後，認有繼續施用毒品之傾向，再經本
    院以89年度毒聲字第2697號裁定送強制戒治，嗣經停止戒治
    程序（本院89年度毒聲字第6884號）、撤銷停止戒治程序（
    90年度毒聲字第1291號），於90年10月25日強制戒治執行完
    畢釋放，並於90年12月13日經臺灣高雄地方法院檢察署檢察
    官以90年度戒毒偵字第1339號處分書為不起訴處分等情，有
    臺灣高雄地方法院檢察署刑案資料查註紀錄表、臺灣高等法
    院被告前案紀錄表及臺灣高雄地方法院被告院內索引卡紀錄
    表可證。又因被告於強制戒治執行完畢釋放後（90年10月25
    日），5 年內再犯本件毒品危害防制條例第10條之罪，是依
    前開說明，自應依法論科。
  (三)另海洛因、甲基安非他命為毒品危害防制條例所稱之第一級
    毒品、第二級毒品，此觀諸該條例第2條第2項第1款、第2款
    甚明，被告施用上開毒品，核其所為，係違反毒品危害防制
    條例第10條第1項施用第一級毒品罪及同條第2項施用第二級
    毒品罪。被告各施用上開毒品多次，時間緊接，方法相同，
    所犯又均屬構成要件相同之罪名，顯各基於概括犯意反覆為
    之，均應依連續犯之規定論以一罪，並均加重其刑。被告施
    用第一級毒品、第二級毒品前持有第一級毒品、第二級毒品
    之行為，本應各論以持有之罪，惟各該次持有毒品之低度行
    為均為其後施用毒品之高度行為所吸收，不另論罪。被告所
    犯上開二罪，犯意各別，行為互殊，應分論併罰之。爰審酌
    被告經觀察勒戒、強制戒治後，均未戒絕毒品，另再施用毒
    品，顯見其自制力不足，無法擺脫毒品，故應藉由刑罰之執
    行，以收教化之功能，並參以被告犯後坦承施用毒品犯行，
    所犯係自傷行為，尚未害及他人，及被告施用第一、二級毒
    品期間非短、次數甚多等一切情狀，分別量處如主文所示之
    刑，並定應執行刑，以資懲儆。至扣案如主文所示海洛因1
    包、甲基安非他命1 包（均不含包裝袋），經送驗後，確含
    有海洛因及甲基安非他命成分，有法務部調查局及高雄醫學
    大學附設中和紀念醫院前開鑑定書、檢驗報告可參，因係屬
    毒品，爰各依毒品危害防制條例第18條第1 項前段，宣告沒
    收銷燬之【海洛因、甲基安非他命送驗如有耗損，因已滅失
    ，爰不沒收銷燬之】；另海洛因之包裝袋1 個部分，因法務
    部調查局已就毒品、包裝袋分開秤重，則包裝袋即無與毒品
    難以析離之情形，自不得以無法析離之理由，將之視為毒品
    ，而併宣告沒收銷燬之，惟因該包裝袋係被告所有，且便於
    包裝毒品，防止毒品逸散，為供施用毒品所用之物，應依刑
    法第38條第1 項第2 款，宣告沒收之；而甲基安非他命之包
    裝袋1 個部分，因鑑定機關未就毒品、包裝袋分開秤重，則
    包裝袋即與毒品難以析離，應一體視為毒品，而依毒品危害
    防制條例第18條第1 項前段，併宣告沒收銷燬之。再者，扣
    案殘有甲基安非他命吸食器1 個，經送驗後，確含有甲基安
    非他命成分，有高雄醫學大學附設中和紀念醫院前開檢驗報
    告可稽，因鑑定機關未就毒品分開秤重，則上開毒品即與毒
    品難以析離，應一體視為毒品，而依毒品危害防制條例第18
    條第1 項前段，併宣告沒收銷燬之。
四、起訴書所載之施用第一級毒品海洛因犯行（94年3 月間某日
    起至94年4 月10日19時許止）以外之其餘施用第第一級毒品
    海洛因犯行，因與起訴之施用第一級毒品海洛因犯行，具有
    連續犯之裁判上一罪關係，為起訴效力所及，本院自應併予
    審究。
據上論斷，應依刑事訴訟法第299條第1項前段、第273 條之1第1
項，毒品危害防制條例第10條第1 項、第2 項、第18條第1 項前
段，刑法第11條、第56條、第51條第5 款、第9 款、第38條第1
項第2 款，判決如主文。
中　　華　　民　　國　　94　　年　　12　　月　　30　　日
                  刑事第一庭    法　官  方百正
以上正本證明與原本無異。
如不服本判決，應於收受送達後10日內向本院提出上訴書狀。
中　　華　　民　　國　　94　　年　　12　　月　　30　　日
　　　　　　　　　　　　　　  　書記官  郭素蓉
附錄本判決論罪科刑所依據之法條：
毒品危害防制條例第10條
施用第一級毒品者，處6月以上5年以下有期徒刑。
施用第二級毒品者，處3年以下有期徒刑。
